【裁判字號】    99,簡上,269
【裁判日期】    990528
【裁判案由】    詐欺
【裁判全文】
臺灣板橋地方法院刑事判決             99年度簡上字第269號
上  訴  人  乙○○
即  被  告
上列上訴人即被告因詐欺案件，不服本院中華民國99年1 月29日
99年度簡字第360 號第一審簡易判決（聲請簡易判決處刑案號：
臺灣板橋地方法院檢察署98年度偵字第31236 號），提起上訴，
本院管轄之第二審合議庭判決如下：
    主  文
上訴駁回。
    事實及理由
一、本件經本院審理結果，認原審以上訴人即被告乙○○幫助犯
    詐欺取財罪，處拘役20日，如易科罰金，以新臺幣1,000 元
    折算壹日，經核其認事用法及量刑均無不當，應予維持，並
    引用第一審簡易判決書記載之事實、證據及理由（詳如附件
    ）。
二、被告上訴意旨略以：伊因為信用卡欠費，所以無法向銀行申
    請帳戶使用，伊向林芝緹借上開提款卡，是因為伊向朋友借
    錢，朋友要匯錢給伊，伊領完錢後就將上開提款卡放置於伊
    機車坐墊下之置物箱，伊不知道提款卡何時被偷，直到警察
    通知伊去做筆錄，才知道提款卡被偷了，伊並沒有把提款卡
    、密碼交給詐騙集團使用云云。
三、訊據被告乙○○固坦承其有向不知情之林芝緹借用中華郵政
    股份有限公司永和郵局帳號00000000000000號帳戶之提款卡
    ，且對本件被害人甲○○因遭詐騙而將詐騙金額匯入上開帳
    戶等情，亦不爭執，惟以前揭情詞置辯，然查：
  (一)上揭犯罪事實，業據證人即被害人甲○○於警詢中證述明確
    ，並有彰化銀行自動櫃員機交易明細表1 紙、林芝緹所有之
    上開永和郵局開戶基本資料及98年4 月1 日起至98年9 月13
    日止之客戶歷史交易清單在卷可憑，足見上開永和郵局帳戶
    確實遭詐騙集團成員作為詐欺取財使用無訛。
  (二)被告雖以上開帳戶之提款卡及密碼係遺失置辯，惟個人金融
    帳戶之提款卡乃個人理財之重要工具，一般人均知應妥善保
    管帳戶之提款卡、密碼等物，縱有需要將之攜帶外出，亦會
    於使用後將之放回適當之處所妥為保管為是，而被告為成年
    人，應有相當之智識程度，其竟輕忽未將提款卡及密碼妥善
    放置，而將之放置於不能上鎖之機車置物箱內，已與一般常
    情相悖。又被告於偵訊時供稱：伊領完錢後將提款卡放在機
    車置物箱裡，置物箱後來好像壞掉了，之後提款卡就被偷走
    云云（見98年度偵字第31236 號卷第22頁），然於本院審理
    時則供稱：伊都是把提款卡、信用卡放在機車的置物箱，當
    時伊只有遺失上開提款卡，其他信用卡因為放在置物箱內側
    ，所以沒有遺失，況且伊現在還是將信用卡放在置物箱裡云
    云（見本院卷第31頁反面），其前後供述不一，是否屬實，
    顯有可疑，況倘如被告於本院審理時所述，其所有之信用卡
    亦放在機車置物箱裡，衡情當無僅遺失上開提款卡之理。再
    觀諸被告前已有遺失上開提款卡之紀錄，豈有仍將信用卡隨
    意置於機車置物箱，而甘冒失竊或遺失之風險，是被告上開
    所辯，在在有違常理，均不足採。
  (三)再者，欲使用提款卡領取款項者，須於金融機構所設置之自
    動櫃員機上依指令操作，並輸入正確之密碼，方可順利領得
    款項，若非經帳戶所有人同意、授權並告知金融卡密碼，以
    現今磁條或晶片金融卡至少4 位或6 位以上密碼（每位由0
    至9 ，應至少有0000至9999或000000至999999等不同之組合
    ）之設計，單純持有提款卡之人，欲隨機輸入正確號碼而成
    功領取款項之機率，微乎其微，因之，一般持有提款卡之人
    均知應將提款卡及密碼分別存放，以免存款遭盜領，豈有將
    提款卡密碼記載於提款卡套子上而與提款卡同時存放之理；
    另就取得上開帳戶之第三人而言，該人既有意利用上開帳戶
    作為詐騙之工具，當無選擇一隨時可能遭真正存戶掛失而無
    法使用之帳戶之可能，輔以現今社會上，確實存有不少為貪
    圖小利而出售自己帳戶供人使用之人，是該第三人僅需付出
    少許之金錢，即可取得可完全操控而無遭掛失風險之帳戶，
    該第三人實無以此方式取得上開帳戶之必要，否則，若被告
    在該第三人尚未行詐前，或行詐後，尚未將帳戶內之款項提
    領出前，即將上開帳戶掛失，該第三人豈非無法遂其詐財之
    目的，該第三人絕無將涉及詐騙成否之關鍵置於如此不確定
    境地之可能。綜上，被告既係為提領友人所匯入之款項而向
    林芝緹借用上開提款卡，理應妥善放置並詳加保該提款卡，
    豈會任意將之放置於不能上鎖之機車置物箱內，甚至遺失均
    毫無所悉？且又恰巧於該等物品遺失而其全然不知情之這段
    期間正由他人為詐欺取財犯罪之不法使用？足見被告上開所
    辯，顯嚴重悖於社會生活常態，當可認係其事後推諉卸責之
    詞，洵無可採。因之，上開帳戶之提款卡、密碼並非遺失，
    而係被告自行交予他人使用無疑。
  (四)金融存款帳戶事關個人財產權益之保障，其專有性甚高，一
    般人均有妥為保管及防止他人任意使用之認識，縱在特殊情
    況下偶有將存摺、提款卡等交付他人之需，亦必深入了解其
    用途後再行提供使用，而利用他人帳戶從事詐欺取財之方式
    ，早為傳播媒體廣為報導，衡諸被告乃具有相當之智識程度
    與社會經驗之成年人，應可預見將提款卡及密碼交付他人，
    有幫助他人為詐欺取財犯行之可能，詎其仍不顧而為之，其
    至少有幫助詐欺之不確定故意，亦甚灼然。
  (五)綜上所述，本件事證已臻明確，被告提供上開永和郵局帳戶
    之提款卡、密碼以幫助詐欺之犯行，堪予認定，應予依法論
    科。
四、上訴人即被告提起上訴，辯稱其未提供上開帳戶之提款卡予
    詐騙集團使用云云，並無理由，原判決已就認定事實之證據
    、量刑事由妥為斟酌，其認事用法並無違誤，量刑亦稱妥適
    ，應予維持。被告猶執前詞，否認犯罪，指摘原審判決不當
    ，為無理由，應予駁回。
據上論斷，依刑事訴訟法第455 條之1 第1 項、第3 項、第368
條、第373 條，判決如主文。
中    華    民    國    99    年    5     月    28    日
                  刑事第十二庭  審判長法  官  李君豪
                                      法  官  何燕蓉
                                      法  官  錢衍蓁
上列正本證明與原本無異。
不得上訴。
                                      書記官  劉靜慧
中    華    民    國    99    年    5     月    31    日
附錄本案論罪科刑法條全文：
刑法第339條
意圖為自己或第三人不法之所有，以詐術使人將本人或第三人之
物交付者，處5 年以下有期徒刑、拘役或科或併科1 千元以下罰
金。
以前項方法得財產上不法之利益或使第三人得之者，亦同。
前二項之未遂犯罰之。

司法院資訊處製作；財團法人民間司法改革基金會備份。
